臺灣臺中地方法院刑事判決　　　　　　　　　　　　八十九年度易字第四二九號
　　公　訴　人　臺灣臺中地方法院檢察署檢察官
　　被　　　告　己○○
右列被告因竊盜等案件，經檢察官提起公訴（八十九年度偵字第一六一一六號），本
院判決如左：
    主  文
己○○連續意圖為自己不法之所有，而侵占離本人所持有之物，處罰金仟元，如易
服勞役，以佰元折算壹日。又竊盜，累犯，處有期徒刑捌月。
    事  實
一、己○○曾於民國八十四年間犯竊盜罪，經臺灣高等法院臺中分院判處有期徒刑三
    年六月確定後入監服刑，於八十八年三月二十四日假釋出獄，刑期至八十九年五
    月十七日期滿，以已執行論，猶不知悛悔警惕，復為以下之犯罪行為：
（一）意圖為自己不法之所有，並基於概括犯意，連續於：
    １八十九年九月間某日（起訴書誤載為八十九年八月底某日），在臺中縣大里市
      竹子坑附近，拾獲甲○○遺失之國民身分證及照片各一張（該物品係甲○○連
      同皮包、健保卡、現金新臺幣（下同）一千一百元，於同年八月二十日晚上七
      時許，在乘坐從臺中縣霧峰鄉往臺中市○○路之計程車時，於下車之際遺留在
      車上，為遺失物），竟將該照片一張侵占入己，供己收藏，並將甲○○之姓名
      、住址記載於照片背面，國民身分證則予以丟棄。
    ２八十九年九月十四日，在臺中縣太平市一江橋附近，拾獲丙○○所有之皮包，
      內有皮夾、記事本、國民身分證、慶豐商業銀行信用卡、梳子及照片二張（前
      開物品係丙○○連同郵局金融卡、機車駕照及手機電池置於車號ＮＱＴ－８８
      ５號機車置物箱內，於同年下午三時許，在臺中縣太平市一江橋堤防附近，遭
      不詳姓名之人所行竊，為離本人所持有之物）、戊○○所有之皮夾、國民身分
      證、駕照、行照、學生證、郵局金融卡（前開物品係戊○○連同皮包、現金數
      百元及衣服置於車號ＢＺＳ－１２０號機車置物箱內，於同日下午三時許，在
      臺中縣太平市一江橋堤防附近，遭不詳姓名之人所行竊），遂於同日晚上五時
      許，連絡丙○○至臺中縣太平市一江橋附近見面，將丙○○所有之皮包、皮夾
      、國民身分證、記事本、慶豐銀行信用卡、梳子及戊○○所有之皮夾、國民身
      分證、駕照、行照、學生證、郵局金融卡均交給丙○○，然將丙○○之個人照
      片二張侵占入己，供己收藏，並將丙○○之姓名、電話號碼、出生年月日及其
      同學戊○○之姓名、出生年月日及住址記載於照片背面及在照片正面記載「腿
      看起來粉修長」之文字。
    ３八十九年九月間，在臺中縣大里市竹子坑附近，拾獲乙○○所有之女明星照片
      一張（前開照片係乙○○連同駕照、健保卡、郵局金融卡、亞太商業銀行金融
      卡、學生證及現金五百元置於車號ＪＱＦ－６４９號機車置物箱內，遭不詳姓
      名之人所行竊，為離本人所持有之物），竟將之侵占入己，供己收藏。
（二）意圖為自己不法之所有，於八十九年九月九日晚上十時許，在臺中縣大里市健
      民橋旁，見丁○○所有之車號ＮＱＯ－８２７號機車停放該處，乃徒手打開該
      車置物箱，竊取丁○○所有之皮夾（內有現金二千三百元、女友張藍今之照片
      一張）及ＡＩＷＡ牌隨身聽一台，得手後，現金花用殆盡，照片及隨身聽則置
      於己○○所駕駛之車號ＡＱ－４４８３號自用小客車上。
    嗣於八十九年十月一日下午五時許，在臺中縣太平市鄰竹村十號前，因被告駕駛
  ＡＱ－４４８３號自用小客車為警攔查，於該車上發現甲○○、丙○○及乙○○
    失竊之照片、丁○○失竊之張藍今照片及隨身聽一台，因而查悉上情。
二、案經臺中縣警察局霧峰分局報告臺灣臺中地方法院檢察署檢察官偵查起訴。
    理  由
一、訊據被告己○○坦承持有前開照片及隨身聽，並在甲○○、丙○○照片上記載姓
    名、住址等情，惟矢口否認有為侵占及竊盜犯行，辯稱：警方查獲之隨身聽及甲○○之照片均是在臺中縣大里市竹子坑附近所拾獲，將甲○○地址抄在照片背面
    ，是要連絡甲○○，告訴她真正作案的人，甲○○的國民身分證則留在拾獲現場
    ，並未取走；丙○○的照片是連同其皮包在臺中縣太平市一江橋堤防旁撿到的，
    伊將其連絡電話記載在照片背面，並以電話連絡丙○○領回伊拾獲之物品，打完
    電話後放在口袋，就忘記歸還；乙○○失竊之照片則係伊在竹子坑溪邊所拾獲等
    語。惟查，
（一）侵占遺失物及離本人所持有之物部分：
      被告係於臺中縣大里市竹子坑附近，發現甲○○之國民身分證及照片各一紙，
      並於照片背面記載甲○○之姓名、地址等情，業據被告供承明確。前開國民身
      分證及照片各一張，係甲○○所有連同皮包、健保卡、現金一千一百元，於八
      十九年八月二十日晚上七時許，在乘坐從臺中縣霧峰鄉往臺中市○○路之計程
      車時，下車之際遺留在車上，其自警局領回之照片業經被告記載其姓名、地址
      乙情，亦據證人甲○○證述屬實，是前開照片確屬甲○○之遺失物，觀諸國民
      身分證係供個人證明身分之重要證件，並無任意丟棄之可能，被告既係同時發
      現甲○○之國民身證及照片，主觀上對該國民身分證及照片係甲○○所遺失之
      物品，並非無主物乙情，應知之甚詳，被告雖猶辯稱在甲○○之照片背面記載
      姓名、地址係為連絡甲○○，並告知其真正作案之人等語，並無侵占之意，然
      被告拾獲甲○○之國民身分證及照片後，確單獨保留照片而丟棄國民身分證，
      顯然主觀上並無將拾獲之物歸還甲○○之意，且縱有必要保留其通訊地址，以
      便聯絡歸還，亦應於隨手可得之紙張上書寫，乃被告竟於甲○○之照片上直接
      書寫其姓名、地址，殊無論其有無其他不法之動機，均已與常情有違，益證其
      有將前開遺失物侵占入己之意。又被告坦承拾獲丙○○及乙○○失竊之照片等
      語，而證人丙○○證稱：該照片係其連同皮包，內有皮夾、記事本、國民身分
      證、慶豐商業銀行信用卡、梳子、郵局金融卡、機車駕照及手機電池置於車號
      ＮＱＴ－８８５號機車置物箱內，於同年下午三時許，在臺中縣太平市一江橋
      堤防附近，遭不詳姓名之人所行竊等語；證人乙○○亦證稱：前開照片係其連
      同駕照、健保卡、郵局金融卡、亞太商業銀行金融卡、學生證及現金五百元置
      於車號ＪＱＦ－６４９號機車置物箱內，遭不詳姓名之人所行竊等語，足證前
      開照片分別為離丙○○、乙○○所持有之物無訛，猶以被告明知證人丙○○之
      財物係於前開時、地遭人行竊，其復拾獲該物品，自對該物品係離本人所持有
      之物，知之甚稔，被告雖辯稱其已將丙○○所有之皮包、皮夾、國民身分證、
      記事本、慶豐銀行信用卡、梳子及同地拾獲之戊○○所有之皮夾、國民身分證
      、駕照、行照、學生證、郵局金融卡均歸還丙○○，並託丙○○交還戊○○，
      丙○○之個人照片係伊忘記歸還，並無侵占犯意等語，然被告於丙○○之個人
      照片背面記載丙○○之姓名、電話號碼、出生年月日及其同學戊○○之姓名、
      出生年月日及住址，已與常情有違，業如甲○○之情況，被告更於該照片正面
      記載「腿看起來粉修長」等不莊重之文字，益證被告已有將前開照片列為收藏
      品之意，被告將丙○○、乙○○失竊之照片侵占入己之犯意，至為明顯，此外
      ，復有甲○○、丙○○、乙○○簽具之贓物認領收據附卷可稽，事證明確，被
      告侵占遺失物、離本人所持有之物犯行洵堪認定。
（二）竊盜部分：
      被告初於警訊時供稱其為警查獲之隨身聽是於八十三年間，在高雄市○○路夜
      市以三千五百元所購得，其不知是何廠牌等語；次於本院審理時改稱隨身聽及
      張藍今之照片，是八十九年五月間，在臺中縣大里市竹子坑附近垃圾車內所拾
      獲，是由不詳姓名之人行竊後棄置該處等語，前後供詞迥異，已難令人採信，
      且被告亦承認該隨身聽功能正常，證人丁○○亦證稱該隨身聽價值約四千元，
      苟係他人有心行竊之財物，焉有於竊得後，復將該有相當經濟價值之物品任意
      丟棄之理，參以證人丁○○證稱：前開隨身聽係連同皮夾（內有現金新臺幣二
      千三百元、張藍今之照片一張）置於其所有之車號ＮＱＯ－８２７號機車置物
      箱內，於八十九年九月九日晚上十時許，在臺中縣大里市健民橋旁，遭他人打
      開該置物箱後所行竊等語，則被告焉有可能於八十九年五月間即拾獲該隨身聽
      及丁○○女友張藍今之照片，被告前開所辯，容係飾詞之詞，不足採信。此外
      ，復有丁○○簽具之贓物認領收據附卷可稽，事證明確，被告竊盜犯行洵堪認
      定。
二、核被告己○○於犯罪事實（一）１所為，係犯刑法第三百三十七條之侵占遺失物
    罪；犯罪事實（一）２、３所為，係犯刑法第三百三十七條之侵占離本人所持有
    之物罪，公訴意旨雖認被告係犯刑法第三百二十條第一項之竊盜罪，惟查，此部
    分除並無積極證據證明係被告行竊丙○○、乙○○之財物外，與丙○○同時遭竊
    ，且亦經被告歸還部分失竊物品之戊○○，其郵局提款卡經竊賊盜領二萬餘元等
    情，業經戊○○於本院審理時結證明確，並有豐原郵局九十一年二月八日000
    00000－00六號函覆之戊○○郵政存簿儲金每日活動戶存提詳情表附卷可
    稽，然就警方調閱提款機錄影帶並擷取盜領人之提款照片觀之，該盜領人面部消
    瘦、鼻子尖挺，與被告之臉部特徵明顯不同，有提款照片七張附卷可稽，益證被
    告並非實際行竊之人，是公訴意旨認被告此部分行為，係犯刑法第三百二十條第
    一項之竊盜罪嫌容有未洽，然刑事訴訟法第三百條所謂變更起訴法條，係指在不
    擴張及減縮單一法益及同一被害客體之原則下，法院得就有罪判決，於不妨害基
    本社會事實之範圍內，得自由認定事實，變更檢察官所引應適用之法條而言。由
    於犯罪事實乃侵害法益之行為，犯罪事實自屬侵害性之社會事實，亦即刑法加以
    定型化之構成要件事實，故此所謂「同一性」，應以侵害性行為之內容是否雷同
    ，犯罪構成要件是否具有共通性為準，若二罪名之構成要件具有相當程度之吻合
    而無罪質之差異時，即可謂具有同一性。「侵占離本人所持有之物罪」之行為人
    ，對該物並未先具有委任管理等持有之關係，此與其他類型之侵占罪不同，而與
    「竊盜罪」相同，且所謂「侵占」與「竊盜」，俱以不法手段占有領得財物，其
    客觀構成要件之主要事實雷同，二罪復同以為自己或第三人不法之所有為主觀構
    成要件，同以他人之財物為客體，同為侵害財產法益之犯罪，罪質尚無差異，應
    認為具有同一性，其基本社會事實相同，準此，本院自得依法變更檢察官起訴所
    引應適用之法條，附此說明。按侵占遺失物與侵占離本人所持有之物，就物品之
    本質究係持有人自行遺失而脫離支配關係或物之脫離支配關係非出於持有人之意
    思，故有所不同，然就該物本身均屬脫離持有人支配關係而言，則無不同，應認
  其屬構成要件相同之罪名，得成立連續犯。被告犯罪事實（一）１、２、３之犯
    行，時間緊接、方法相同，觸犯構成要件相同之罪名，顯係基於概括犯意反覆為
    之，依刑法第五十六條連續犯規定，論以一犯罪情節較重之侵占離本人所持有之
    物罪，並加重其刑。核被告犯罪事實（二）所為，係犯刑法第三百二十條第一項
    之竊盜罪，被告曾於八十四年間犯竊盜罪，經臺灣高等法院臺中分院判處有期徒
    刑三年六月確定後入監服刑，於八十八年三月二十四日假釋出獄，刑期至八十九
    年五月十七日期滿，以已執行論，有臺灣高等法院被告全國前案紀錄表暨臺灣臺
    中地方法院檢察署刑案資料查註紀錄表附卷可稽，被告前受有期徒刑執行完畢，
    於五年以內再犯本件有期徒刑以上之竊盜罪，為累犯，依刑法第四十七條規定，
    加重其刑。所犯前開連續侵占離本人所持有之物罪及竊盜罪，犯意各別、罪名不
    同，應分論併罰。爰審酌被告已有竊盜之前案紀錄，業如前述，堪認其品行不佳
    ，並分別斟酌被告係為收藏之目的而行竊或侵占被害人之照片，且於照片上記載
    被害人之資料，致被害人形成心理恐懼及壓力、被告侵占及竊盜之照片本身經濟
    價值雖不高，但對所有人之實際價值，本非客觀經濟價值所得取代、丁○○所有
    隨身聽之客觀經濟價值及被告犯後猶飾詞狡辯，並無悔意等一切情狀，量處如主
    文所示之刑，並就罰金部分諭知易服勞役之折算標準，以示懲儆。
據上論斷，應依刑事訴訟法第二百九十九條第一項前段、第三百條，刑法第五十六條
、第三百三十七條、第三百二十條第一項、第四十七條、第四十二條第二項，罰金罰
鍰提高標準條例第一條前段、第二條，判決如主文。
中      華      民      國    九十一    年      三      月     十三     日
                              臺灣臺中地方法院刑事第三庭
                                      法  官  陳  得  利
右正本證明與原本無異。
如不服本判決，應於送達後十日內向本院提出上訴狀（須附繕本），上訴於臺灣高等
法院臺中分院。
                                      書記官
中      華      民      國    九十一    年      三      月     十五     日
附錄本案論罪科刑法條全文：
刑法第三百二十條第一項
意圖為自己或第三人不法之所有，而竊取他人之動產者，為竊盜罪，處五年以下有期
徒刑、拘役或五百元以下罰金。
刑法第三百三十七條
意圖為自己或第三人不法之所有，而侵占遺失物、漂流物或其他離本人所持有之物者
，處五百元以下罰金。
